【裁判字號】    89,判,3085
【裁判日期】    891103
【裁判案由】    稅捐稽徵法
【裁判全文】
最  高  行  政  法  院  判  決                  八十九年度判字第三○八五號
    原      告  財盛建設股份有限公司
    代  表  人  甲○○
    被      告  臺北市稅捐稽徵處
    代  表  人  謝松芳
右當事人間因稅捐稽徵法事件，原告不服財政部中華民國八十八年五月二十九日台財
訴第000000000號再訴願決定，提起行政訴訟。本院判決如左：
    主  文
原告之訴駁回。
訴訟費用由原告負擔。
    事  實
緣原告於民國八十二年六月至八十四年十二月間發包工程，支付價款計新臺幣（下同
）九七、一九八、八一七元（不含稅），未依法取得憑證，而以非交易對象之東隆營
造有限公司（以下稱東隆公司）、東喜營造有限公司（以下稱東喜公司）開立之統一
發票五十九紙，充當進項憑證，並持之扣抵銷項稅額，案經宜蘭縣稅捐稽徵處查獲，
函移被告審理，核定原告虛報進項稅額，應補徵營業稅四、八五九、九四三元（按實
際扣抵稅額加計），並按未依法取得他人憑證總額處百分之五罰鍰計四、八五九、九
四○元。原告不服，申經復查結果，未獲變更，提起訴願，案經台北市政府以八十七
年四月十四日府訴字第八七○一○四七八○一號訴願決定：「原處分關於補徵營業稅
部分撤銷，其餘訴願駁回。」原告仍未甘服，就科處罰鍰部分，提起再訴願，經財政
部再訴願決定駁回，遂提起行政訴訟。茲摘兩造訴辯意旨於次：
甲、原告起訴意旨略謂：
一、被告處分原告之依據，主要為臺灣臺北地方法院檢察署八十五年偵字第三六三五
    號、第一三四九○號起訴書，而該項又以法務部調查局（以下稱調查局）談話筆
    錄為依據。惟依鈞院八十七年度判字第二三九號判決意旨可知，檢察官之起訴書
    僅供參考，不能據以否認原告與東喜、東隆公司有交易之事實。又前開起訴書犯
    罪事實並未經判決確定，被告未經實體調查，僅依起訴書即認定各該公司無實際
    承攬工程之情事，從而取得各該公司之發票者，均屬取得非實際交易對象憑證，
    進而推論各該公司無為原告實際交易對象之可能，未能顧及個案間可能之差異性
    ，被告所為處分，殊嫌速斷。
二、東隆、東喜公司若專為借牌公司，並無工人及機具設備等，則該二公司開立之發
    票均為收入，無工人及設備等成本，淨利等於收入，豈非有鉅額之所得稅，請鈞
    院調閱東隆公司、東喜公司八十二年至八十四年營利事業所得稅核定情形，即可
    知東隆、東喜公司有無工人及機具設備。又東喜、東隆公司是否將承攬業務轉包
    予小包施工承作，被告亦未查明，遂予處分，亦有欠妥。
三、原告支付東喜公司、東隆公司之結構體工程款，係有「進貨事實」，此為徵納雙
    方不爭。原告與東隆公司、東喜公司訂有工程合約，並於簽約前調查其相關證照
    、文件、繳稅情形，工程進行中亦抽閱其營業稅繳款書、申報書，支付工程款時
    亦取有合法憑證，有進貨事實復有資金支付證明，原告並無過失。再者，被告認
    定該等公司為行之有年借牌公司，何以稅捐稽徵處管區未能事前發現而為管制；
    又其業務主管機關對無施工機具之借牌營造廠亦無所知，而繼續核發工程承攬手
    冊等特許文件，若其過失要由原告單獨承擔，於法不合。
四、依宜蘭縣稅捐稽徵處八十六年一月十七日宜稅查字第○二六五二號函說明二亦
    明東喜公司、東隆公司八十四年十二月以前所開立發票均已如期申報並繳納稅款
    等節以觀，原告於七十六年設立，於八十二年始與東喜公司、東隆公司簽訂契約
    ，對其交易對象之認定，已極盡注意之能事。
五、綜上所述，本件原處分及一再訴願決定均有違誤，請併予撤銷等語。
乙、被告答辯意旨略謂：
一、原告之本件違章事實，有臺灣臺北地方法院檢察署八十五年度偵字第三六三五號
    、八十五年度偵字第一三四九○號起訴書、財政部專案調檔統一發票查核清單及
    調查局東部地區機動工作組（以下稱調查局東機組）調查東隆等四家營造公司涉
    嫌出借牌照相關筆錄影本等附案可稽，違章事證洵堪認定。
二、上開起訴書載明：「吳麗惠、吳麗玫、吳麗玲、林森泰等人，明知‧‧‧東隆公
    司‧‧‧東喜公司‧‧‧等八家營造公司並無實際從事營造工程之業務，且無工
    人及機具設備，竟與該等公司登記負責人‧‧‧等人共同基於犯意之聯絡，組成
    借牌集團‧‧‧自七十三年間起至八十五年一月間止，陸續使用前開正倫公司等
    八家營造公司牌照，對外借與實際承造工程之建設公司或個人起造業主偽報開工
    、勘驗及申請使用執照，並收取借牌費‧‧‧」，東隆公司、東喜公司職員林雅
    玲於上開談話筆錄中陳稱：「該四家公司（指正倫、東喜、東隆、欣耀公司）實
    際上是由吳麗惠、吳麗玲姊妹專將牌照借予實際承包工程之廠商或個人起造業主
    ，從中抽取借牌費為業，而從無實際承包工程。‧‧‧由於正倫、東喜、東隆、
    欣耀等四家公司完全沒有實際承攬工程，因此只要是有簽訂工程合約或是正倫等
    四家公司開立的發票對象，都是借牌的。」東隆公司前後任負責人謝文賢及謝賜
    榕、東喜公司負責人謝吉琳均於前開談話筆錄中坦承從未見東隆公司、東喜公司
    有任何機具、設備，均足證東隆公司、東喜公司乃一專門借牌予實際承包商之虛
    設行號，並無實際從事營造工程之業務，而原告取得該二公司所開立之統一發票
    作為進項憑證，係取得非實際交易對象所開立之憑證，更堪認定。
三、基上所述，被告按稅捐稽徵法第四十四條規定科處罰鍰，揆諸營業稅法第十五條
    、第十九條第一項第一款、稅捐稽徵機關管理營利事業會計帳簿憑證辦法第二十
    一條第一項及財政部八十三年七月九日台財稅第八三一六○一三七一號函釋規定
    ，並無不合，請判決駁回原告之訴等語。
    理  由
一、按「營業人會計帳簿憑證之管理辦法，由財政部定之。」營業稅法第三十五條定
    有明文。財政部依前開營業稅法之授權，乃訂定稅捐稽徵機關管理營利事業會計
    帳簿憑證辦法，其第二十一條第一項規定：「對外營業事項發生，營利事業應於
    發生時自他人取得原始憑證，如進貨發票，．．．」另「營利事業依法規定．．
    ．應自他人取得憑證而未取得．．．應就其．．．未取得憑證．．．經查明認定
    之總額，處百分之五罰鍰。」稅捐稽徵法第四十四條亦定有明文；又「．．．二
    、為符合司法院大法官會議釋字第三三七號解釋意旨，對於營業人取得非實際交
    易對象所開立之統一發票作為進項憑證申報扣抵銷項稅額之案件，應視情節，分
    別依左列原則處理．．．（二）取得虛設行號以外其他非實際交易對象開立之憑
    證申報扣抵案件．．．２、有進貨事實者：（１）進貨部分，因未取得實際銷貨
    人出具之憑證，應依稅捐稽徵法第四十四條規定處以行為罰。．．．」財政部八
    十三年七月九日台財稅第八三一六○六一三七一號函釋在案。
二、本件原告於八十二年六月至八十四年十二月間發包工程，支付價款計九七、一九
    八、八一七元（不含稅），並取得東隆公司、東喜公司開立之統一發票五十九紙
    ，作為進項憑證，並持之扣抵銷項稅額，為訴辯雙方所不爭，且有臺北市政府工
    務局建造執照、使用執照各一紙、東喜公司開立之統一發票四十五紙及東隆公司
    開立之統一發票十四紙在卷可稽。原告主張其取得前開統一發票，乃因承攬前開
    房屋興建工程之東喜公司、東隆公司所交付，並提出與東喜公司、東隆公司所簽
    訂之工程合約為證。經查：
（一）受雇於東隆公司、東喜公司之林雅玲於八十五年一月三十日在調查局東機組受
      訊時，陳稱：「該四家公司（即正倫營造股份有限公司、東喜公司、東隆公司
      、欣耀營造有限公司）實際上是由吳麗惠、吳麗玲姊妹專將牌照借予實際承包
      工程之廠商或個人起造業主，從中抽取借牌費為業，而從無實際承包工程。」
      「先由吳麗惠、吳麗玲和有意借牌之公司或個人起造業主洽談借牌之細節及費
      用，對方同意後，即會與前開正倫等四家公司其中之一家訂定乙份不實的工程
      合約，偽載某工程係由正倫等四家公司其中之一家承作。」「由於正倫、東喜
      、東隆、欣耀（即欣耀營造有限公司）等四家公司完全沒有實際承攬工程，因
      此只要是有簽訂工程合約或是正倫等四家公司開立的發票對象，都是借牌。」
      另受雇於東隆公司之陳燕姿於八十五年二月十二日在調查局受訊時亦稱：「正
      倫公司、東隆公司、東喜公司、欣耀公司等因出借牌照予建商或個人起造業主
      之故，有向借牌之建商或個人起造業主收取借牌費用及押票收入等。」等語，
      此有各該筆錄附於原處分卷可憑；又參以東隆公司前後任負責人謝文賢、謝賜
      榕及東喜公司負責人謝吉琳於調查局東機組訊問時，均坦承未見過東隆公司有
      任何機具、設備云云，此亦有各該筆錄附於原處分卷可按。綜上各節觀之，應
      足認東隆公司、東喜公司係專門借牌予實際承包商之虛設行號，並未實際從事
      營造工程，原告取得東隆公司、東喜公司所開立之統一發票，係取得非實際交
      易對象所開立之憑證。
（二）東喜公司之負責人謝吉琳及為正倫營造股份有限公司、東喜公司工作之吳麗惠
      、吳麗玫等人，因前開行為逃漏營業稅，涉嫌違反稅捐稽徵法，業經臺灣臺北
      地方法院檢察署檢察官提起公訴，此有該檢察署八十五年度偵字第三六三五號
      起訴書附於原處分卷可憑，亦可佐證原告前開取得非實際交易對象所開立之統
      一發票之事實。
三、原告另主張：原告支付東喜公司、東隆公司之結構體工程款，有「進貨事實」，
    原告與東隆公司、東喜公司簽約前，已調查其相關證照、文件、繳稅情形，工程
    進行中亦抽閱其營業稅繳款書、申報書，支付工程款時亦取有合法憑證，原告並
    無過失。被告及業務主管機關，均未能發現各該借牌公司，致未為管制或發給特
    許文件，若其過失要由原告單獨承擔，於法不合。且東喜公司、東隆公司所開立
    發票已如期申報並繳納稅款，原告於成立之後六年始與東喜公司、東隆公司簽訂
    契約，對其交易對象之認定，已盡注意之能事云云。惟查：苟原告對東隆公司、
    東喜公司有無確實營業，倘於事前盡其調查能事，當可發見各該公司之營業實情
    ，而原告既未實際與東喜公司、東隆公司交易，自亦無未發現各該公司僅係借牌
    與他人營業之情。乃原告未能發現東隆公司、東喜公司上開情事於前，事後又委
    稱其不知情，難認原告此項主張為可取。另苟原告就本件違章行為係出於故意或
    有過失，即應依法負其責任，不因稅捐稽徵機關或業務主管機關因過失未查致管
    制失當而受影響。
四、綜上所述，依前開證據，已足認定原告有本件違章行為，原告主張應另行調查東
    隆公司、東喜公司八十二年至八十四年營利事業所得稅核定情形，及東喜、東隆
    公司是否將承攬業務轉包予小包施工承作，始可認定云云，核無足採。從而被告
    按原告未依法取得他人憑證總額處百分之五罰鍰計四、八五九、九四○元，經核
    並無違誤，一再訴願決定遞予維持，亦無不合，原告起訴意旨求予撤銷，為無理
    由，應予駁回。
據上論結，本件原告之訴為無理由，爰依行政訴訟法施行法第二條、行政訴訟法第九
十八條第三項前段，判決如主文。
中    華    民    國     八十九      年      十一    月       三        日
                          最 高 行 政 法 院  第 四 庭
                                審 判 長 法  官      葉  振  權
                                         法  官      趙  永  康
                                         法  官      吳  錦  龍
                                         法  官      劉  鑫  楨
                                         法  官      吳  明  鴻
右  正  本  證  明  與  原  本  無  異
                                         法院書記官  阮  桂  芬
中    華    民    國     八十九      年      十一    月       三        日


司法院資訊處製作；財團法人民間司法改革基金會備份。
